【裁判字號】    98,消債更,5
【裁判日期】    980707
【裁判案由】    更生事件
【裁判全文】
臺灣花蓮地方法院民事裁定             98年度消債更字第5號
聲  請  人  甲○○
                        3
代  理  人  李文平律師
上列當事人聲請消費者債務清理事件，本院裁定如下：
    主  文
聲請人自中華民國98年7月7日下午四時起開始更生程序。
命司法事務官進行本件更生程序。
    理      由
一、按法院開始更生程序之裁定，應載明其年、月、日、時，並
    即時發生效力。次按法院裁定開始更生或清算程序後，得命
    司法事務官進行更生或清算程序，必要時得選任律師、會計
    師或其他適當之自然人或法人一人為監督人或管理人。消費
    者債務清理條例第45條第1項、第16條第1項分別定有明文。
二、本件聲請人主張略以：
（一）因聲請人配偶羅遠銀工作不穩定，當時聲請人亦未在加油
      站工作，故聲請人為生活所需，以卡養卡，向國泰世華商
      業銀行股份有限公司（下稱國泰世華銀行）等多家金融機
      構申請信用卡、現金卡，截至97年11月17日止，累積之債
      務達新臺幣（下同）448,179元，前以書面向最大債權金
      融機構即國泰世華銀行申請協商債務清償方案，並於95年
      7月14日與債權金融機構共同協商成立清償方案，約定自
      同年8月起，分60期，利率為9.88%，每月10日償還15,692
      元。嗣因聲請人配偶羅遠銀於96年4月間發生車禍，造成
      創傷性左側硬腦膜外出血等傷害，家中經濟頓失所賴，且
      需額外支出羅遠銀的醫療費用，致使聲請人有不可歸責於
      己之事由而無法繼續履行，終於96年4月毀諾。
（二）又聲請人配偶羅遠銀因上述車禍事故受刑事制裁，被判處
      有期徒刑2月，自97年2月13日起至97年4月12日止，服刑
      期間由聲請人獨自扶養2名子女，生活重擔不可言喻。惟
      聲請人現有穩定之工作及收入，經計算扣除每月家庭必要
      支出後，願提出每月清償6,000元，清償期數為84期（七
      年），或是每月清償7,000元，清償期數為72期（六年）
      之清償方案，還款金額達504,000元，顯幾已全數清償聲
      請人之債務及利息，是聲請人實有還款誠意，又其無擔保
      或無優先權之債務總額未逾1200萬元，復未經法院裁定開
      始清算程序或宣告破產，爰向本院聲請更生等語。
三、經查：聲請人所主張之上開事實，業據提出財產及收入狀況
    說明書、債權人清冊、財團法人金融聯合徵信中心當事人綜
    合信用報告；95、96年度綜合所得資料及全國財產稅總歸戶
    財產查詢清單、協議書暨無擔保債務還款計畫、勞工保險被
    保險人投保資料表、戶籍謄本、診斷證明書、出監證明書、
    花蓮縣壽豐鄉公所函（補助通知）、97年度綜合所得稅電子
    結算申報書等為證，且有法律扶助基金會花蓮分會98年3月
    23日函覆之聲請人相關資料在卷可查，自堪信為真實。本院
    審酌聲請人提出全戶每月必要支出金額誠屬合理，而聲請人
    年紀雖輕且工作收入穩定，然參酌聲請人平均月收入為2萬
    餘元，聲請人之夫羅遠銀之工作收入則極不穩定等情，有聲
    請人提出之95年至97年所得申報資料在卷可參，足見聲請人
    為家中主要經濟來源，其收入扣除聲請人陳報之家庭每月必
    要開支後，顯不足以清償每月協商金額15,692元，惟聲請人
    仍依約清償9期，至96年4月間其夫羅遠銀因車禍受有創傷性
    左側硬腦膜外出血，必須額外支出羅遠銀之醫療費時始毀諾
    等情，顯見聲請人無法依協議繼續償還，係因協商條件未能
    考量聲請人收入暨生活必要支出費用情況，且所約定之協商
    償還金額15,692元顯逾聲請人所得負擔，致聲請人客觀收入
    不足以長期持續依協議償還，又聲請人之配偶羅遠銀事後發
    生車禍事故受傷並受刑事訴追入監執行，導致家庭收入減少
    、支出增加所致，並非因聲請人於協議後故意浪費或其他不
    利償還之行為，致事後無法繼續履約。且今聲請人復提出幾
    近全數清償債務之更生方案，堪認聲請人有還款誠意。從而
    ，聲請人係因有不可歸責於己之事由，致履行顯有重大困難
    ，且其無擔保或無優先權之債務總額未逾1200萬元，復未經
    法院裁定開始清算程序或宣告破產，又無消費者債務清理條
    例第6條第3項、第8條或第46條各款所定駁回更生聲請之事
    由存在，則聲請人聲請更生，應屬有據，並依上開規定命司
    法事務官進行本件更生程序，爰裁定如主文。
中    華    民    國    98    年    7    月    7  日
                      臺灣花蓮地方法院民事庭
                          法      官  陳雅敏
以上正本係照原本作成。
本裁定已於98年7月7日公告，如不服本裁定，應於裁定送達後10
日內，以書狀向本院提出抗告，並繳納抗告費壹仟元。
中    華    民    國    98    年    7    月    7    日
                          法院書記官  蕭惟
備註1：關於更生方案之「認可」，本院必實際依聲請人之收入
       、資產狀況詳細評估，必認為公允始予認可，非依債權
       總額打折認定，請慎提更生方案。
備註2：依消費者債務清理條例第61條、第65條之規定：若債務
       人提出之更生方案未經債權人會議同意可決、亦未經法
       院裁定認可者，應開始「清算程序」。屆時債務人所有
       之全部財產均將「拍賣變價」分配予債權人；且法院得
       依利害關係人之聲請或依職權限制債務人之生活；債務
       人公私法上之資格或權利將受限，不得從事擔任某些職
       務或某些特定業務之從業人員、不得經營某些特定營業
       或為某些特定交易行為、或會喪失某些特定資格；而若
       查明債務人有消費者債務清理條例第133條、第134條各
       款所規定之情事（例如經查明債務人有因浪費、賭博或
       其他投機行為，致財產顯然減少、負擔過重債務；或普
       通債權人之分配額低於債務人聲請前二年可處分所得扣
       除自己及依法應受其扶養者所必要生活費用之數額），
       本院將為「不免責」之裁定，聲請人仍不得免除其債務
       ，附此敘明。


司法院資訊處製作；財團法人民間司法改革基金會備份。
